【裁判字號】    98,易,1564
【裁判日期】    990617
【裁判案由】    竊盜
【裁判全文】
臺灣高雄地方法院刑事判決              98年度易字第1564號
公  訴  人  臺灣高雄地方法院檢察署檢察官
被      告  甲○○
            乙○○
上列被告因竊盜案件，經檢察官提起公訴（98年度偵字第29164
號），及移送併辦（98年度偵字第31080號），本院判決如下：
    主  文
甲○○共同攜帶兇器竊盜，累犯，處有期徒刑拾月。
乙○○共同犯竊盜罪，累犯，處有期徒刑陸月，如易科罰金，以
新臺幣壹仟元折算壹日。
    事  實
一、甲○○前因公共危險案件，經本院以96年度交簡字第4101號
    判決判處有期徒刑3 月確定，於民國97年9 月8 日執行完畢
    。乙○○前因違反毒品危害防制條例案件，經本院以97年度
    審訴字第461 號判決判處有期徒刑7 月確定，於98年2 月2
    日執行完畢。均不知悔改，共同基於意圖為自己不法所有之
    犯意聯絡，於98年9 月27日17時許，乙○○騎乘車牌號碼
    XIS-491 重型機車搭載甲○○至高雄市小港船渠停洎之〔福
    穩號CT5-1455〕漁船處，趁無人看管之際，由甲○○徒手上
    船，乙○○則因腳傷在碼頭邊把風接應，待甲○○進入船艙
    後，以在船上取得丙○○所有、客觀上足對人之生命、身體
    構成威脅之兇器活動扳手2 支，拔下機艙內丙○○所有之電
    瓶4 枚而竊取得手後，旋為巡邏警員當場查獲，扣得上開活
    動扳手2 支、電瓶4 枚，及在乙○○騎乘之重型機車置物箱
    內扣得其所有之活動扳手1 支。
二、案經丙○○訴由高雄港務警察局移送臺灣高雄地方法院檢察
    署檢察官偵查起訴及移送併辦。
    理  由
一、證據能力部分：
    按被告以外之人於審判外之陳述，雖不符刑事訴訟法第159
    條之1 至第159 條之4 之規定，而經當事人於審判程序同意
    作為證據，法院審酌該言詞陳述或書面陳述作成時之情況，
    認為適當者，亦得為證據，刑事訴訟法第159 條之5 第1 項
    定有明文。本件檢察官、被告於本院審判程序時，就本判決
    所引用審判外之言詞或書面陳述，均明示同意有證據能力，
    本院審酌該具有傳聞證據性質之證據，其取得過程並無瑕疵
    ，與待證事實具有關聯性，證明力非明顯過低，以之作為證
    據係屬適當，認俱得為證據。
二、訊據被告甲○○、乙○○2 人坦承於前揭時地，由甲○○上
    船竊取財物，乙○○在碼頭把風接應，及甲○○進入船艙竊
    取電瓶4 枚得手之事實，然被告甲○○否認有何攜帶兇器竊
    盜之犯行，辯稱：伊是徒手偷電瓶，沒有使用扳手當工具，
    後來在船上看到扳手2 支才順手偷來放在口袋裡云云。經查
    ：
  (一)98年9 月27日17時許，乙○○騎乘車牌號碼XIS-491 重型機
    車搭載甲○○至高雄市小港船渠停洎之〔福穩號CT5-1455〕
    漁船處，趁無人看管之際，由甲○○徒手上船，乙○○則因
    腳傷在碼頭邊把風接應，待甲○○進入船艙後，拔下機艙內
    丙○○所有之電瓶4 枚而竊取得手等節，業據被告2 人於警
    、偵訊與審理時坦承不諱，核與證人即被害人丙○○於警詢
    及審理中證述相符，並有內政部警政署高雄港務警察局搜索
    、扣押筆錄1 份、贓物認領保管單1 紙、照片4 張、本院扣
    押物品清單1 紙附卷可稽（警(一)卷第12-16 頁、第28-29 頁
    、本院卷第30頁），足認被告2 人前開自白部分與事實相符
    ，且被告乙○○與甲○○共同竊盜之犯行堪予認定。
  (二)雖被告甲○○辯稱其徒手轉開螺絲竊取電瓶，並未使用扳手
    云云，惟證人丙○○於警詢時指稱：我是福穩號漁船船主，
    於98年9 月27日17時許，停靠在高雄港小港船渠，漁船上電
    瓶4 枚、活動扳手3 支遭竊，價值約4 萬元等語（警(一)卷第
    11頁），於本院審理時復證稱：因為全部的工具都是我在管
    理，是不是我的工具，我都很清楚，當初共查扣3 支扳手其
    中有黑色套子那1 支不是我的，但在警局是一堆放在辦公桌
    旁邊，我想只要是從船上拿下來的就應該是我的，所以在製
    作筆錄時稱失竊3 支扳手，直到我做完筆錄領回之後才確定
    有1 支不是我的；取下電瓶一定要使用活動扳手，因為船用
    電瓶上有一端正極、一端負極，而船用電瓶所用的電線都很
    粗，2 條電線一定要用扳手把螺絲拴緊在電瓶的2 個端子上
    ，如果是別的船我不敢講，但是我是福穩號的船長，所以對
    這艘船很瞭解等語（本院卷第25-28 頁），而證人丙○○與
    被告甲○○間並無仇怨，且經具結而負擔偽證罪責後所為證
    述，信應無誣指被告之虞。是上開扳手2 支確為被害人丙○○所有，且必須使用扳手作為拆解電瓶之工具乙節，應堪認
    定；又被告甲○○於偵、審中供陳其徒手上船（偵(一)卷第4
    頁、本院卷第37頁），則被告甲○○應有使用上開扳手2 支
    竊取電瓶無訛，其上開所辯，顯與事實不符，不足採信。
  (三)至公訴意旨稱被告乙○○自承扣案扳手1 支為其所有，且甲○○竊取電瓶必須使用扳手，而認被告乙○○有共同攜帶兇
    器竊盜之犯行云云，然為被告乙○○所否認，辯稱：伊家裡
    以前也從事漁業，知道漁船上工具很多，不需要帶工具上船
    ，甲○○上船時身上也沒有帶工具，伊所有扳手1 支是在機
    車置物箱內為警搜獲等語。按刑事訴訟上證明之資料，無論
    其為直接證據或間接證據，均須達於通常一般人均不致於有
    所懷疑，而得確信其為真實之程度，始得據為有罪之認定，
    若其關於被告是否犯罪之證明未能達此程度，而有合理性懷
    疑之存在，致使無從形成有罪之確信，根據「罪證有疑，利
    於被告」之證據法則，即不得遽為不利被告之認定。又共同
    正犯之應對其他共同正犯所實施之行為負其全部責任者，以
    就其行為有犯意之聯絡為限，若他犯所實施之行為，超越原
    計畫之範圍，而非其所預見者，僅應就其所知之程度，令負
    責任（最高法院76年台上字第4986號、50年台上字第1060號
    判例意旨可資參照）。經查，證人甲○○於警詢時稱：我提
    議前往小港船渠尋找停泊船隻上有無可竊取變賣的東西，由
    乙○○騎車載我過去，他因腳受傷所以負責在碼頭邊把風，
    由我1 人潛入船艙，我沒有攜帶任何工具上船，在我身上查
    獲的扳手是在船上拿的等語（警(一)卷第1-2 頁），於偵訊時
    證稱：我們身上都沒有錢，所以一起去偷，打算偷到東西變
    賣後對分，乙○○幫我把風，因為他腳痛不能上船，我沒有
    帶扳手上船，我在船上拿3 支扳手等語（偵(一)卷第3-4 頁）
    ，及於審理時證陳稱：我之前沒有看過這支扣案的扳手等語
    （本院卷第38頁）。雖證人甲○○於偵訊曾稱其為警扣得扳
    手3 支，然其初於警詢時並未提及扳手數量，參以，甲○○
    於本院交互詰問對證人丙○○行主詰問：當時我被查扣的「
    2 支」小支的活動扳手…（本院卷第25頁），顯見甲○○主
    觀上應認其遭查獲時身上扳手數量為2 支。而上開扳手2 支
    確為被害人丙○○所有之物乙情，已如上述。是警方到場處
    理本案時，既未查獲甲○○身上攜帶有乙○○所有扳手1 支
    ，則被告乙○○辯稱扳手1 支係在機車置物箱內搜獲，尚非
    虛詞。再者，被告乙○○並未隨同甲○○上船搜尋財物，2
    人事前亦未明確討論竊取標的，根據「罪證有疑，利於被告
    」之證據法則，尚難認定被告乙○○主觀上得以預見甲○○
    隻身上船竊取財物必然會使用船上之扳手等工具。綜上所述
    ，本件公訴人所提出之證據，尚未達於通常一般人均不致於
    有所懷疑，而得確信被告乙○○確有共同攜帶兇器竊盜犯行
    之程度，故公訴意旨指稱被告乙○○有攜帶兇器竊盜之犯行
    ，尚不足採。
  (四)按待證事實已臻明瞭無再調查之必要者，應認為不必要，刑
    事訴訟法第163 條之2 第2 項第3 款定有明文。公訴人雖於
    本院審理時聲請傳喚證人即查緝員警，惟本件事實已明，業
    如前述，則公訴人聲請傳喚證人，無益於任何待證事項之釐
    清，揆諸上開規定，該項聲請調查之證據核無必要，併予敘
    明。
三、按刑法第321 條第1 項第3 款之攜帶兇器竊盜罪，係以行為
    人攜帶兇器竊盜為其加重條件，此所謂兇器，其種類並無限
    制，凡客觀上足對人之生命、身體、安全構成威脅，具有危
    險性之兇器均屬之，包括扳手、鉗子、起子等物，且祇須行
    竊時攜帶此種具有危險性之兇器為已足，並不以攜帶之初有
    行兇之意圖為必要（最高法院79年台上字第5253號判例及76
    年度台上字第3929號判決意旨可資參照）。本件事實欄所述
    扳手2 支為金屬材質，質地堅硬，業據證人丙○○證述在卷
    （本院卷第26頁），並有照片1 張可佐（警(一)卷第29頁），
    如持以揮打，客觀上對人之生命、身體、安全足以構成威脅
    而具有危險性，自屬兇器無訛，雖扳手2 支係被告甲○○於
    船艙內拾得，非其所攜往，然其既於行竊時攜之為工具，客
    觀上已足對他人之生命身體構成威脅，具有危險性，仍應成
    立刑法第321 條第1 項第3 款攜帶兇器竊盜罪（最高法院78
    年台上字第4422號判例意旨參照）。是核被告甲○○所為，
    係犯刑法第321 條第1 項第3 款攜帶兇器竊盜罪，被告乙○○所為，係犯行法第320 條第1 項竊盜罪。被告2 人間有犯
    意之聯絡、行為分擔，且被告乙○○應僅就其所知之程度，
    負普通竊盜之共同正犯責任。公訴意旨固認被告乙○○所為
    涉犯刑法第321 條第1 項第3 款攜帶兇器竊盜罪，惟該部分
    並無積極證據足以佐證，已如前述，被告所為應係涉犯刑法
    第320 條第1 項普通竊盜罪，而非同法第321 條第1 項第3
    款攜帶兇器竊盜罪，公訴意旨認被告涉犯攜帶兇器竊盜罪，
    尚有未合，惟其基本事實同一，本院自應予以審理，並變更
    起訴法條。另檢察官移送併辦之犯罪事實與本案起訴事實為
    同一事實，爰併予審理之，併此敘明。又被告甲○○、乙○○有犯罪事實欄所載之前科紀錄，分別於97年9 月8 日、98
    年2 月2 日執行完畢等情，有臺灣高等法院被告前案紀錄表
    2 份在卷可參，其等受有期徒刑執行完畢後，5 年以內故意
    再犯本件有期徒刑以上之罪，為累犯，均應依刑法第47條第
    1 項之規定，加重其刑。
四、爰審酌被告2 人正值青壯年，不思循正當途徑取得財物，恣
    意竊取他人財物，殊不足取，被告甲○○甚且攜帶兇器犯之
    ，危害治安及善良風俗，均有不該，惟念被告乙○○於偵、
    審程序猶知坦承犯行，態度尚可，被告甲○○未能全然坦認
    犯行，難認有悔意，並考量被害人遭竊財物價值約4 萬元，
    已為警發還被害人，暨斟酌其等犯罪動機、手段等一切情狀
    ，分別量處如主文所示之刑，及就被告乙○○之部分諭知易
    科罰金折算標準，以資懲儆。
五、本件被告甲○○持用以竊盜之活動扳手2 支，係被害人丙○○所有之物，爰不予宣告沒收；另扣案之活動扳手1 支，雖
    為被告乙○○所有，因無事證顯示與本案有何相關，復非違
    禁物，本院無由為沒收之宣告，附此敘明。
據上論斷，應依刑事訴訟法第300 條、第299 條第1 項前段，刑
法第28條、第320 條第1 項、第321 條第1 項第3 款、第47條第
1項 前段、第41條第1 項前段，刑法施行法第1 條之1 ，判決如
主文。
本案經檢察官黃子宜到庭執行職務。
中    華    民    國    99    年    6     月    17    日
                  刑事第十二庭    審判長法  官  黃建榮
                                        法  官  林勳煜
                                        法  官  王品惠
以上正本證明與原本無異。
如不服本判決應於收受送達後10日內向本院提出上訴書狀，並應
敘述具體理由；如未敘述上訴理由者，應於上訴期間屆滿後20日
內向本院補提理由書（均須按他造當事人之人數附繕本）「切勿
逕送上級法院」。
中    華    民    國    99    年     6    月    17    日
                                        書記官  李文廣
附錄本判決論罪之法條：
中華民國刑法第320條
意圖為自己或第三人不法之所有，而竊取他人之動產者，為竊盜
罪，處5 年以下有期徒刑、拘役或5 百元以下罰金。
意圖為自己或第三人不法之利益，而竊佔他人之不動產者，依前
項之規定處斷。
前二項之未遂犯罰之。
刑法第320 條第1 項
意圖為自己或第三人不法之所有，而竊取他人之動產者，為竊盜
罪，處5 年以下有期徒刑、拘役或500 元以下罰金。
刑法第321條第1項第2款、第3款。
犯竊盜罪而有左列情形之一者，處6 月以上、5 年以下有期徒刑
：
  一  於夜間侵入住宅或有人居住之建築物、船艦或隱匿其內而
      犯之者。
  二  毀越門扇、牆垣或其他安全設備而犯之者。
  三  攜帶兇器而犯之者。
  四  結夥三人以上而犯之者。
  五  乘火災、水災或其他災害之際而犯之者。
  六  在車站或埠頭而犯之者。
前項之未遂犯罰之。

司法院資訊處製作；財團法人民間司法改革基金會備份。
